臺灣高等法院臺中分院刑事判決
                                   109年度上易字第1101號
上  訴  人
即  被  告  林啓正


上列上訴人因過失傷害案件，不服臺灣臺中地方法院109年度易
字第864號，中華民國109年7月28日第一審判決（起訴案號：臺
灣臺中地方檢察署109年度偵字第595號），提起上訴，本院判決
如下：
    主  文
原判決撤銷。
林啓正犯過失傷害罪，處拘役拾日，如易科罰金，以新臺幣壹仟
元折算壹日。
    事  實
一、林啓正係臺中市○○客運股份有限公司（下稱○○客運）之公車
    司機，於民國108年10月16日下午5時10分許，駕駛車牌號碼
    000-00號之51路公車，行經臺中市○區○○路與○○路口之公車
    停靠站時，乘客廖○○與其配偶上車後，隨即察覺乘車方向錯
    誤，乃於同日下午5時14分許，在○○路與○○大道路口之公車
    停靠站自後車門下車，惟廖○○下車時因漏未再以電子票證刷
    卡，遂匆忙再自後車門上車，並以手撐住後車門，欲刷卡後
    再下車；林啓正本應注意公車司機於靠站乘客上、下車時，
    應待乘客完成上、下車之動作後，且應確認車門完全關閉，
    始能起步行駛，以維護乘客之安全，而依當時之情形，又無
    不能注意之情事，竟疏未注意及此，未注意廖○○位於後車門
    處並以手撐住後車門，亦未確認車門完全關閉，即冒然起步
    行駛，廖○○終不敵車門關閉力量，致右半身遭上開公車之後
    車門夾住，受有右肩挫傷、右下背挫傷之傷害。
二、案經廖○○訴由臺中市政府警察局第一分局報告臺灣臺中地方
    檢察署檢察官偵查起訴。
    理  由
一、證據能力部分：
    本判決所引用下列被告林啓正以外之人於審判外之陳述為證
    據方法之證據能力，經本院於審判期日予以提示及告以要旨
    ，檢察官及被告均未爭執證據能力，且迄言詞辯論終結前均
    未聲明異議，本院審酌該等證據作成或取得狀況，均無非法
    或不當取證之情事，亦無顯不可信情況，認為以之作為證據
    應屬適當，依刑事訴訟法第159 條之5 之規定，均具證據能
    力而得作為證據。至於不具供述性之非供述證據，並無傳聞
    法則之適用，該等證據既無證據證明係公務員違背法定程序
    所取得，復經本院踐行調查證據程序，且與本案具有關聯性
    ，亦均有證據能力。
二、認定犯罪事實之證據及理由：
    訊據被告林啓正固坦承告訴人廖○○有於上揭時、地搭乘其
    所駕駛之上開公車，並於○○路與○○大道路口之公車停靠
    站自後車門下車後隨即上車，並遭後車門夾住之事實，惟矢
    口否認有何過失傷害之犯行，辯稱：我從頭到尾都有注意，
    是告訴人已經完成下車的動作，又故意再上車，告訴人蓄意
    讓車門夾住，這不是我應該注意的，而且公車門的設計不會
    傷到人，依照告訴人被夾住的位置也不會造成前揭傷害云云
    。惟查：
  ㈠被告係○○客運之公車司機，告訴人與其配偶於108 年10月
    16日下午5 時10分許，在○○路與○○路口之公車停靠站，
    搭乘被告駕駛之上開公車，告訴人與其配偶上車後隨即察覺
    乘車方向錯誤，乃於同日下午5 時14分許，在○○路與臺灣
    大道路口之公車停靠站自後車門下車，告訴人下車後發現漏
    未以電子票證刷卡，立即自後車門上車，並以電子票證刷卡
    後準備再次下車時，告訴人之右側身體遭後車門夾住等情，
    為被告所不否認，核與告訴人於警詢時指訴（見偵卷第51至
    53頁）之情節相符，並有上開公車路線圖及車內監視錄影畫
    面截圖附卷可稽（見偵卷第101 頁、第71至89頁），並經檢
    察官及原審勘驗屬實（見偵卷第127頁、原審卷第74至75頁
    ），此部分之事實，堪先認定。
  ㈡而被告擔任○○客運公車司機，負責駕駛公車載送乘客，以
    其從事之業務範圍與性質所衍生之注意義務，本即應注意駕
    駛公車靠站時，應待乘客完成上、下車之動作後，方得關閉
    車門，再起步行駛，以維護乘客之安全，此亦據被告於審理
    時自承車輛停靠車站，應注意乘客均已上下車、車門關好再
    起駛等語明確（見原審卷第76頁）。而經原審當庭勘驗上開
    公車內之監視錄影畫面，可見告訴人於當日下午5時14分許
    自後車門下車，在其褲子口袋內找到電子票證後隨即自後車
    門上車，然於上車之際後車門即開始關閉，告訴人以手撐住
    使後車門敞開，並大喊「等一下等一下等一下」等語，被告
    即起駛，告訴人則持電子票證刷卡後欲再度下車之際，公車
    後車門關閉，告訴人之右側身體即遭後車門夾住至告訴人自
    行掙脫為止（見原審卷第75頁），再依卷附上開公車內監視
    錄影畫面截圖所示（見偵卷第71至89頁），斯時車內乘客不
    多，加以告訴人有大喊「等一下」等語，則依當時情形被告
    並無不能注意之情事，被告猶未為理會，執意起駛、關閉後
    車門，其駕駛行為顯有過失甚明。
  ㈢又告訴人於案發後翌日（17日）上午8 時許前往臺中市政府
    警察局第一分局報案，復於同日（17日）上午11時5 分許前
    往衛生福利部臺中醫院就診，經診斷受有右肩及右下背挫傷
    之傷害等情，有告訴人之警詢筆錄所載之詢問時間、地點、
    傷勢照片4 張、衛生福利部臺中醫院驗傷診斷書在卷可證（
    見偵卷第51頁、第91至99頁）。經核告訴人之受傷部位及受
    傷狀況，與告訴人前揭指訴及監視錄影畫面所示，案發當時
    告訴人係遭後車門夾住右側身體所可能形成之身體傷害並無
    扞格之處，況告訴人與被告素不相識，實無故意構陷被告之
    理，由上足證告訴人之前述傷害確係遭上開公車之後車門夾
    住所致，被告前開過失行為與告訴人所受之傷害間，有相當
    因果關係甚明。雖告訴人廖○○下車後始尋獲其電子票證，即
    匆忙再自後車門上車，其既見車門即將關閉，本應放棄再下
    車，應迄下站停靠始下車，然告訴人竟係以手硬撐住車門，
    而自陷於險境，終因不敵機械力量，致遭夾住，是告訴人本
    身就本件傷害之發生亦與有過失，然此不影響被告過失之認
    定。
  ㈣綜上所述，本案事證明確，被告所辯並無可採，其犯行足以
    認定，應依法論科。
三、論罪及本院之判斷：
  ㈠核被告所為，係犯刑法第284條前段之過失傷害罪。
  ㈡原審以被告犯罪事證明確，予以論罪科刑，固非無見，然原
    審未酌及本件告訴人就傷害之造成亦與有過失，致未引為量
    刑依據，尚有未洽，被告上訴意旨否認犯罪雖無可採，然原
    審判決既有如上瑕疵，即屬無可維持，應由本院撤銷改判，
    爰審酌被告過失程度、所致傷害，告訴人與有過失及參酌被
    告生活狀況（詳原審卷）等一切情狀，量處如主文第2項所
    示之刑，並諭知易科罰金之折算標準。
據上論結，應依刑事訴訟法第369條第1項前段、第364條、第299
條第1項前段，刑法第284條前段、第41條第1項前段，刑法施行
法第1條之1第1項，判決如主文。
本案經檢察官柯學航提起公訴，檢察官姚玎霖到庭執行職務。

中　　華　　民　　國　 109　　年　　10　　月　　21　　日

               刑事第九庭     審判長法　官  紀文勝
                                    法  官  賴妙雲
                                    法　官  姚勳昌
以上正本證明與原本無異。            
不得上訴。
                                    書記官  溫尹明

中　　華　　民　　國　 109　　年　　10　　月　　21　　日

附錄本案論罪科刑法條：
刑法第284 條
因過失傷害人者，處1 年以下有期徒刑、拘役或10萬元以下罰金
；致重傷者，處3年以下有期徒刑、拘役或30萬元以下罰金。